【裁判字號】    99,抗,421
【裁判日期】    990511
【裁判案由】    假處分
【裁判全文】
臺灣高等法院民事裁定                   99年度抗字第421號
抗  告  人  聚輪有限公司
法定代理人  甲○○
代  理  人  丁志達律師
            陳錫川律師
            方耀德律師
上列抗告人因與相對人乙○間董事職權假處分事件，對於中華民
國99年2月23日臺灣板橋地方法院99年度全更字第1號裁定提起抗
告，本院裁定如下：
    主      文
抗告駁回。
抗告費用由抗告人負擔。
    理      由
一、抗告人聲請及抗告意旨略以：相對人以伊業於民國（下同）
    98年4月15日召開股東會決議（下稱系爭股東會決議）改選
    相對人為董事為由，向經濟部中部辦公室申請董事變更登記
    ，並經核准在案。然相對人被推選為伊之董事前，原董事並
    未辭職，他股東亦未基於正當理由使原董事退職，而生董事
    缺位應另推選董事之問題，相對人自無從取得伊董事之資格
    。況有限公司並無股東會組織，且系爭股東會決議之表決權
    行使，違反伊章程第8條之規定而無效，相對人自無從因系
    爭股東會決議成為伊之董事，伊之董事仍應為變更登記前之
    甲○○。伊係以推選相對人為公司董事之程序及事實，違反
    公司法第51條、第108條第4項規定，而訴請確認伊與相對人
    間之董事委任關係不存在，並聲請本件定暫時狀態處分禁止
    相對人行使伊董事職權，依最高法院之見解，本件相對人既
    已列名為本案訴訟被告，及假處分之相對人，無代表伊之權
    限，應認伊得以原任董事甲○○為法定代理人提起訴訟，始
    足保障伊循民事訴訟程序解決紛爭之權利。另主管機關所為
    登記，依公司法第12條規定，除設立登記外，僅屬對抗要件
    ，只有相對效力，至伊公司實際合法之真正代表人，仍須俟
    法院就本案訴訟予以確認，不因主管機關核准變更登記而受
    影響，從而，伊自得聲請裁定禁止相對人行使伊之董事職權
    。系爭股東會決議若屬無效，甲○○既不失其董事資格，亦
    不因所謂公司股東會為公司決議意思之機構而使其有效，蓋
    系爭股東會決議無效時，不生公司決議意思之存在，要無意
    思機構之問題。是系爭股東會決議若無效，不生與甲○○利
    益衝突之問題。本件利害衝突應審視伊與相對人間之關係是
    否由甲○○為法定代理人將生利益衝突之現象，而甲○○與
    伊在本案中並非特定相對人之關係，自無利益衝突之問題，
    原裁定認甲○○與伊間有利益衝突，顯有不當。又伊提出之
    委任狀，既經董事甲○○表明係以伊公司之法定代理人名義
    簽名授權，而假處分聲請狀，亦經伊委任之訴訟代理人蓋用
    律師章，已符合民事訴訟法第117條之程式，並無書狀或法
    定代理權之欠缺，原法院定期命抗告人公司補正，嗣以未補
    正為由裁定駁回本件聲請，為無理由等語。
二、原裁定以：抗告人聲請假處分，提出之聲請狀及委任狀僅有
    第三人甲○○之簽名及丁志遠律師之印文，均未有抗告人之
    蓋章，且依據聲請狀內容及所附抗告人公司98年度第1次股
    東臨時會議事錄影本之記載，第三人甲○○之董事職務因改
    選而解任，甲○○自非抗告人之法定代理人。雖抗告人以第
    三人甲○○為法定代理人提起請求確認抗告人與相對人間董
    事委任關係不存在，然確認之訴僅在確認法律關係存否之事
    實，並無變更法律關係之效力，若抗告人公司股東會解任第
    三人甲○○之決議合法，則第三人甲○○非抗告人公司之負
    責人之事實於抗告人公司股東會決議時即已存在，並非待法
    院確認判決確定時始行發生，倘抗告人公司之股東會決議解
    任第三人甲○○並非合法，第三人甲○○仍為抗告人之董事
    ，然因公司股東會乃公司決定意思之機構，第三人甲○○與
    抗告人公司股東會之決議內容相反，其利益亦與抗告人公司
    相背，為防止利益衝突，第三人甲○○亦不得行使其法定代
    理權。抗告人為法人，應由有法定代理權之法定代理人代行
    其訴訟行為，抗告人公司所提本件假處分之聲請書狀既有法
    定代理權之欠缺，原法院於98年10月5日裁定命抗告人公司
    應限期補正聲請狀或委任狀之蓋章及抗告人之法定代理人之
    法定代理權，抗告人公司迄未補正，聲請程式自有欠缺。乃
    裁定駁回抗告人公司假處分之聲請。
三、按「民事訴訟法規定諸多訴訟要件，以為當事人請求法院為
    本案判決時所應具備之前提條件，旨在避免浪費訴訟資源，
    惟若以欠缺特定之訴訟要件為由，駁回原告之訴，將使其不
    能獲得本案判決，致生無從實現權利，解決紛爭之結果時，
    宜審酌各個訴訟要件之功能以及其存在之理由而就該訴訟要
    件為適當之解釋，以免正當權利人喪失循訴訟程序解決紛爭
    之途徑。是以法人因改選董事事宜，對新任董事之資格有所
    爭執而提起確認法人與新任董事間委任關係不存在之訴，既
    非法所不許，而新任董事已被列名為被告，自無代表法人之
    權限；如新任董事全體均被列名為被告時，在解釋上應認法
    人仍得以原任董事為其法定代理人提起訴訟，始足以保障該
    法人得以循訴訟途徑解決紛爭之權利。」（最高法院92年台
    抗字第161號裁定參照）。經查，本件抗告人聚輪有限公司
   （下稱聚輪公司）以甲○○為法定代理人，起訴主張聚輪公
    司98年4月15日改選相對人為董事，違反伊章程第8條之規定
    而無效，相對人不具董事身分，因而提起確認相對人與抗告
    人聚輪公司間董事委任關係不存在訴訟。核抗告人聚輪公司
    係因改選董事事宜，對新任董事之資格有所爭執而提起確認
    抗告人聚輪公司與新任董事即相對人間委任關係不存在之訴
    ，揆諸前揭說明，自仍得以原任董事甲○○為抗告人公司之
    法定代理人，始足以保障抗告人公司得以循訴訟途徑解決紛
    爭之權利。原法院認抗告人公司列甲○○為法定代理人提起
    本件假處分之聲請之法定代理權有所欠缺，自非允洽。
四、次按「當事人或代理人應於書狀內簽名或蓋章。其以指印代
    簽名者，應由他人代書姓名，記明其事由並簽名。」、「書
    狀不合程式或有其欠缺者，審判長應定期間命其補正。」，
    民事訴訟法第117條、第121條第1項分別定有明文。經查，
    抗告人於原法院聲請假處分，提出之聲請狀僅有甲○○之簽
    名及其代理人丁志達律師之印文（見原法院全字第3464號卷
    第10頁），而委任狀亦僅有甲○○之簽名及其代理人丁志達
    律師、陳錫川律師、方耀德律師之印文，均無抗告人之公司
    印文，且依據聲請狀內容及所附「聚輪有限公司98年度第1
    次股東臨時會議事錄」記載，甲○○之董事職務業經抗告人
    公司於98年4月15日上午10時30分在其公司內召開股東會決
    議改選相對人為抗告人之董事，抗告人公司並於同年9月10
    日98年度第2次臨時股東會時，作成於同年月30日前完成新
    舊任董事交接事宜之決議，此有抗告人第2次臨時股東會簽
    到簿及抗告人98年度第2次股東臨時會議事錄可稽（見同前
    卷第66至68頁），參以相對人於原法院提出答辯狀後附之委
    任狀上有抗告人之公司印文（見同前卷第69頁），足見，抗
    告人之公司印章仍存在於公司，而無不能蓋用之情，抗告人
    既未在聲請狀、委任狀加蓋其公司印文，其書狀程式自有欠
    缺。抗告人雖主張：伊提出之委任狀，經董事甲○○表明係
    以伊公司之法定代理人名義簽名授權，而假處分聲請狀，亦
    經伊委任之訴訟代理人蓋用律師章，已符合民事訴訟法第11
    7條之程式等語。然查，依民事訴訟法第117條第1項規定，
    固僅當事人或代理人有一人於書狀內簽名，即為合法，並非
    二者均應簽名，惟如書狀狀上僅有訴訟代理人簽名，須當事
    人如已合法委任訴訟代理人，始為合法，而抗告人並未在委
    任狀加蓋其公司印文，已詳如前述，自難認抗告人已合法委
    任丁志達律師、陳錫川律師、方耀德律師為訴訟代理人，而
    符合民事訴訟法第117條之程式，抗告人此部分之主張，自
    不足採。
五、綜上，抗告人所提本件假處分之聲請書狀既有前述欠缺，經
    原法院於98年10月5日裁定命抗告人應於5日內補正聲請狀或
    委任狀之蓋章，該裁定業於98年10月15日送達抗告人，抗告
    人迄未補正聲請狀或委任狀之蓋章，其聲請自難認為合法。
    從而，原裁定駁回其聲請，於法即無不合。抗告意旨指摘原
    裁定不當，求予廢棄，為無理由，應予駁回。
據上論結，本件抗告為無理由，爰裁定如主文。
中    華    民    國    99    年    5     月    11    日
                    民事第三庭
                        審判長法  官  林敬修
                              法  官  吳青蓉
                              法  官  黃騰耀
正本係照原本作成。
本裁定除以適用法規顯有錯誤為理由外，不得再抗告。如提起再
抗告，應於收受後10日內委任律師為代理人向本院提出再抗告狀
。並繳納再抗告費新台幣１千元。
中    華    民    國    99    年    5     月    12    日
                              書記官  潘大鵬

司法院資訊處製作；財團法人民間司法改革基金會備份。
